臺灣高等法院刑事判決
109年度上訴字第3072號
上  訴  人  臺灣桃園地方檢察署檢察官
被      告  王朝龍




上列上訴人因被告違反自來水法等案件，不服臺灣桃園地方法院
109年度訴字第242號，中華民國109年7月8日第一審判決（聲請
簡易判決處刑案號：臺灣桃園地方檢察署108年度偵字第28408號
），提起上訴，本院判決如下：
    主  文
上訴駁回。
    理  由
一、聲請簡易判決處刑意旨略以：被告王朝龍於民國108年4月26
    日後某日，借住在其胞弟王朝福位於桃園市○○區○○○路0段00
    0巷00弄00號房屋內（下稱本案房屋），因該房屋內久無人
    居住而無水、電，被告王朝龍遂意圖為自己之不法所有，基
    於竊盜犯意，未經臺灣自來水股份有限公司第二區管理處中
    壢服務所（下稱自來水公司）許可，在自來水公司供水管線
    上私接水管取水，竊用度數1527度（約新臺幣18,477元，已
    由王朝福代賠償予自來水公司）。嗣經自來水公司股長胡榮
    德循線查知上情，報警處理。因認被告涉犯修正前刑法第32
    0條第1項竊盜罪嫌、違反自來水法第98條第2款罪嫌。
二、按犯罪事實應依證據認定之，無證據不得認定犯罪事實；不
    能證明被告犯罪者，應諭知無罪之判決，刑事訴訟法第154
    條第2項、第301條第1項分別定有明文。此所謂認定犯罪事
    實之證據，無論其為直接或間接證據，均須達於通常一般人
    均不致有所懷疑，而得確信其為真實之程度，始得據為有罪
    之認定。
三、公訴意旨認被告王朝龍涉犯修正前刑法第320條第1項竊盜罪
    嫌、違反自來水法第98條第2款罪嫌，無非係以被告之供述
    、證人即告訴代理人胡德榮之證述、現場照片等件為其主要
    論據。
四、訊據被告堅詞否認有何公訴意旨所指犯行，辯稱：我於108
    年4月26日出監後，確實有住在本案房屋內，但我在同年5、
    6月間就搬離該址，並無私接自來水的行為等語。經查：
  ㈠臺灣省自來水公司於108年7月10日接獲民眾舉報，本案房屋
    疑似有私接自來水之情形，因而前往稽查並查獲確有不詳之
    人於自來水公司供水管線上私接水管取水，竊用度數達1,52
    7度等情，經證人即臺灣省自來水公司股長胡榮德證述詳盡
    （見偵字卷第23至25頁，詳下述），並有現場照片、臺灣省
    自來水公司用水實地調查表、追償金額計算表、臺灣省自來
    水公司各項費款繳費憑證在卷可稽（見偵字卷第35至37、39
    、41、96至98頁），是此部分事實，堪以認定。
  ㈡證人胡榮德於警詢中證稱：我是於108年7月10日接獲民眾檢
    舉，稱本案房屋疑似有違章用水所以前往該址稽查，稽查後
    發現本案房屋確實有私接自來水的情形，由於本案房屋未繳
    水費，而經公司於108年4月2日10時派員拆除水錶，予以停
    水，僅能確定本案房屋私接自來水使用的事實是發生在108
    年4月2日後，可疑的行為人對象也是聽聞民眾陳述本案房屋
    原住戶是水電工，但該行為人是如何拆除水錶箱內實心定錶
    管並改私製通管，我並不清楚等語（見偵字卷第23至25頁）
    。另證人王朝褔於警詢、偵查、原審審理中均證述：我從10
    7年5月6日就搬離本案房屋，我搬走後，本案房屋是我哥哥
    王朝龍居住，我並不清楚屋內情況，但我每個月初一、十五
    會回去拜祖先，王朝龍在108年4月26日出監後，還是住在本
    案房屋內，王朝龍居住期間的水電都是王朝龍自己繳的，我
    也不知道本案房屋欠繳水費被停水的事，也不知道將水錶箱
    內實心定錶管改私製通管的人是誰，我會認為是王朝龍偷接
    的，是因為王朝龍懂水電，也有放一些水電的工具在該處，
    也曾經有私接電力使用的事實，但我不知道到底是不是王朝
    龍偷接水管，我事後會與王朝龍一人負擔一半偷接水的費用
    ，是因為也找不到其他人，我只好自認倒楣，於108年7月間
    ，王朝龍的朋友也有居住在本案房屋，但我不知道該人是不
    是就是王朝龍所說的「阿宏」，我認為王朝龍的朋友也有可
    能是偷接水管的人，但沒有辦法證實等語（見偵字卷第29至
    30、89頁，訴字卷第123至127頁）。依上開證人證述內容可
    知，其等均未親自見聞被告將本案房屋水錶箱內實心定錶管
    改為私製通管後，竊取自來水之過程，而證人王朝褔係因被
    告於108年4月26日出監後，曾居住於本案房屋內，又具水電
    工程背景，始臆測可能為被告所偷竊，況108年7月間，被告
    友人確曾居住、使用本案房屋一節，經證人王朝褔前揭證述
    明確，是本案犯行之行為人是否即為被告，已屬有疑。
  ㈢復觀察本案房屋水錶箱所在位置，係位於本案房屋門外巷弄
    路旁之開放空間，係不特定之人均可輕易打開之處所，有前
    揭現場照片可參，足見實際上得以開啟該水錶箱，並將實心
    定錶管改為私製通管者，並非僅有居住於本案房屋之人有此
    可能。而於108年4月2日停水迄同年7月10日經自來水公司查
    獲為止，除被告居住在本案房屋外，尚有被告之友人之事實
    ，已如前述，無法排除是否有其他不特定之人私接本案房屋
    自來水之可能性。是僅以被告因具備水電工程背景又曾居住
    於本案房屋內一情，即推論該私製通管竊水使用之犯行為被
    告所為，實嫌速斷。
  ㈣因此，依上開證人之指述，就被告竊取臺灣省自來水公司自
    來水一事，既屬臆測之詞，本難據以斷定被告確為公訴意旨
    所指竊盜自來水之犯行，而卷內其他事證亦無從加以補強，
    自難遽認被告確於上開時、地，以將水錶箱內實心定錶管改
    私製通管方式竊取臺灣省自來水公司所有之自來水。至於被
    告固然主張其居住本案房屋期間，尚有綽號「阿宏」之友人
    亦居住本案房屋內，不知道私接自來水之犯行是否係「阿宏
    」所為等語。惟被告就「阿宏」之真實身分、年籍資料均未
    能提供，則被告此部分所辯是否屬實，雖非無疑，惟如同前
    開所述，本案既然別無其他積極證據可供佐證，自不得僅以
    被告所辯不可採，逕為不利於被告之認定，否則即有違無罪
    推定之刑事訴訟基本原則，附此敘明。
五、綜上所述，檢察官所舉被告涉嫌犯修正前刑法第320條第1項
    竊盜、違反自來水法第98條第2款罪之犯行，均尚有合理之
    懷疑存在，而無從使本院形成被告此部分有罪之心證，是本
    案缺乏積極明確之證據，難以上開罪名相繩，自應依法為被
    告無罪之諭知。
六、維持原判決之理由：
　㈠原審本於同上之見解，以不能證明被告有檢察官所指之犯行
    ，而為被告無罪之諭知，其認事用法，核無不合。檢察官上
    訴意旨略以：被告無法提供「阿宏」身分資料，且依被告胞
    弟王朝褔證述，被告在監期間，本案房屋均無人居住，其在
    被告108年4月26日出監後1個禮拜至本案房屋查看，發現被
    告獨自1人居住等語，顯見案發地點於自來水公司拆除水表
    後，被告有實際生活於案發處所之事實，並對於該處所之水
    電維修、費用繳納等事項，均係處於主導管領之地位，則在
    該處使用自來水及是否繳交自來水費僅與被告利害攸關，除
    被告本人外，自無從想像係另有他人任意私接水管取水之可
    能，原判決遽認無法排除有其他不特定之人私接本案房屋自
    來水之可能性，而為被告有利之認定，認事用法顯有違誤等
    語。
　㈡惟查：本案房屋因未繳水費，而經自來水公司於107年4月2日
    停水拆除水錶，因此本案僅能確定係從107年4月2日拆除水
    表後至107年7月10日查獲為止之間之偷接水管起竊水犯行，
    但不能確定確切之偷接水管之時間，業據證人胡榮德證述如
    前。而彼時被告尚在監獄服刑，迄同年月26日始出獄，出獄
    後雖住於本案房屋內，但彼時即已有水供使用等語，經被告
    供述在卷（見本院卷第91頁），參以證人王朝福證稱於107
    年7月曾見過被告友人居住本案房屋一情，與被告辯述其居
    住該址時，「阿宏」、「阿宏」的朋友，以及被告同事的朋
    友亦會同住等語大致相符（見原審卷第130至131頁）顯見本
    案房屋非僅被告一人，尚有他人出入該址使用。本案既無法
    排除另有行為人私接水管竊取自來水之可能性，從而公訴人
    指訴被告涉犯前開犯行所憑之證據，仍存有合理之懷疑，尚
    未達於通常一般之人均不致有所懷疑，自不能僅憑臆測進而
    推斷被告犯有本案犯行之認定。原審並已說明其證據取捨論
    斷之心證理由，而證據取捨屬事實審法院權限，苟其採證不
    違反經驗法則、論理法則，自無不當可言，檢察官若認被告
    確有本案犯行，自應再予具體舉證證明之，本案既未再予提
    出任何證據證明，僅對於原審證據取捨持相異之評價，舉證
    尚有不足。基此，檢察官執前事由提起上訴，並無理由，應
    予駁回。
據上論斷，應依刑事訴訟法第368條，判決如主文。
本案經檢察官陳雅譽提起公訴，檢察官蔡宜均提起上訴，檢察官
林宏松到庭執行職務。
中　　華　　民　　國　　109 　年　　10　　月　　29　　日
                  刑事第二十一庭審判長法　官  許宗和
                                      法　官  章曉文
                                      法　官  黃玉婷
以上正本證明與原本無異。
被告不得上訴。
檢察官如不服本判決，應於收受送達後20日內向本院提出上訴書
狀，惟須受刑事妥速審判法第9條限制。其未敘述上訴之理由者
，並得於提起上訴後20日內向本院補提理由書(均須按他造當事
人之人數附繕本)「切勿逕送上級法院」。
刑事妥速審判法第9條：
除前條情形外，第二審法院維持第一審所為無罪判決，提起上訴
之理由，以下列事項為限：
一、判決所適用之法令牴觸憲法。
二、判決違背司法院解釋。
三、判決違背判例。
刑事訴訟法第 377 條至第 379 條、第 393 條第 1 款之規定，
於前項案件之審理，不適用之。
                                      書記官  傅國軒
中　　華　　民　　國　　109 　年　　10　　月　　29　　日